臺灣新北地方法院刑事判決
111年度審訴字第261號
公  訴  人  臺灣新北地方檢察署檢察官
被      告  游羽逢




上列被告因搶奪案件，經檢察官提起公訴（110年度偵字第31882
、36496、47568號），被告於本院準備程序中就被訴事實為有罪
之陳述，經告知簡式審判程序之旨，並聽取當事人之意見後，經
本院合議庭裁定由受命法官獨任行簡式審判程序，判決如下：
    主  文
游羽逢犯搶奪罪，處有期徒刑陸月，如易科罰金，以新臺幣壹仟
元折算壹日；未扣案之犯罪所得黃金項鍊壹條沒收，於全部或一
部不能沒收或不宜執行沒收時，追徵其價額。又犯搶奪罪，處有
期徒刑參月，如易科罰金，以新臺幣壹仟元折算壹日；未扣案之
犯罪所得黃金項鍊壹條沒收，於全部或一部不能沒收或不宜執行
沒收時，追徵其價額。有期徒刑部分，應執行有期徒刑柒月，如
易科罰金，以新臺幣壹仟元折算壹日。
    事  實
一、游羽逢與鄭清華、陳建瑋為朋友關係，意圖為自己不法之所有
    ，基於搶奪之犯意，分別為下列犯行：
(一)於民國96年5月間某日，在鄭清華位於臺北縣新莊市（現改制
    為新北市○○區○○○街00巷0號住處大門口，趁鄭清華不及防備
    之之際，自鄭清華後方徒手強取其掛在頸部之黃金項鍊1條（
    重量約5錢），得手後旋即逃逸。
(二)於96年6月間某日，在陳建瑋位於臺北縣中和市（現改制為新北
    市○○區○○○○000巷0○00號2樓住處樓下，趁陳建瑋不及防備之之
    際，自陳建瑋後方徒手搶取其掛在頸部之黃金項鍊1條（價值
    約新臺幣15,000元），得手後旋即逃逸。嗣經游羽逢於有偵
    查犯罪職權之公務員發覺此部分犯行前，主動具狀至臺灣新
    北地方檢察署供陳此部分犯行，而自首接受裁判。
二、案經鄭清華告發及臺灣新北地方檢察署檢察官自動簽分偵查
    起訴。
    理  由
一、查本案被告游羽逢所犯均係死刑、無期徒刑、最輕本刑為3
    年以上有期徒刑以外之罪，且均非高等法院管轄第一審案件
    ，其於準備程序中就被訴事實為有罪之陳述，經本院告知簡
    式審判程序之旨，並聽取公訴人、被告之意見後，本院合議
    庭裁定由受命法官獨任進行簡式審判程序審理，則本案證據
    之調查，依刑事訴訟法第273條之2規定，自不受同法第159
    條第1項、第161條之2、第161條之3、第163條之1及第164條
    至第170條規定之限制，合先敘明。
二、上開犯罪事實，業據被告於偵查、本院準備程序及審理時均
    坦承不諱，核與證人即被害人鄭清華（見他字第6190號卷第
    15至17頁）、證人即被害人陳建瑋（見偵字第31882號卷第1
    13至115頁）於偵查中證述之情節相符，並有證人即被害人
    鄭清華之刑事告發狀1份（見他字第6190號卷第3至7頁）、
    新北市政府警察局新莊分局111年1月18日新北警莊刑字第11
    04067879號函文暨案發地點照片2張（偵字第39496號卷第9
    至13頁）、新北市政府警察局中和分局111年1月25日新北警
    中刑字第1104693923號函文暨案發地點照片5張（偵字第318
    82號卷第161至167頁）等附卷可稽，足認被告前揭任意性自
    白與事實相符，堪以採信。本案事證明確，被告犯行洵堪認
    定，應依法論科。
三、論罪科刑：
(一)罪名：
　　核被告就事實一(一)、(二)所為，均係犯刑法第325條第1項
    之搶奪罪。
(二)罪數：
　　被告所犯上開搶奪罪，共2罪間，犯意個別，行為互殊，應
    予分論併罰。
(三)刑之減輕：
 1、就事實一(二)犯行部分，被告搶奪後，在有偵查權限之公務
    員發覺其人及其犯行前，主動提出自首狀至臺灣新北地方檢
    察署，陳明自己係犯罪人及此部分搶奪經過一節，有被告刑
    事自首狀1份在卷可參（見他字第4483號卷第3至7頁），被
    告既於其犯行被發覺前，向該管公務員申述犯罪事實而不逃
    避接受裁判，並於偵訊、本院準備程序及審理時均坦承犯行
    ，合於刑法第62條前段所定對於未發覺之犯罪自首而接受裁
    判之要件，爰依該條規定減輕其刑。
 2、至被告就其所為事實一(一)犯行部分，曾於110年9月10日具
    狀自首，自首狀並於110年9月15日送達臺灣新北地方檢察署
    一節，固亦有自首狀1件及其上之收文戳在卷可憑（見他字
    第6860號卷第3至7頁），惟被告此部分犯行，業經被害人鄭
    清華於110年8月19日具狀向臺灣新北地方檢察署提出告發，
    指明被告為犯罪人，告發狀並於110年8月24日送達於臺灣新
    北地發檢察署等情，有刑事告發狀1件及其上之收文戳在卷
    可佐（見他字第6190號卷第3至7頁），是被告於自首此部分
    犯行前，有偵查犯罪職權之檢察官經由被害人之告發，已有
    相當之理由，合理懷疑被告涉有此部分犯行，亦即被告此部
    分犯行業經發覺，自不符合自首之要件，附此敘明。　　
(四)量刑：　　
    爰審酌被告不思正途獲取財物，竟搶奪他人財物，對他人財
    產權恣意擅加侵害，顯然缺乏尊重他人財產權之觀念，嚴重
    危害社會治安，惡性非輕，所為實屬不該；兼衡被告素行、
    犯罪之動機、目的、手段、情節、國中畢業之智識程度（見
    被告之個人戶籍資料查詢結果），於本院審理時自陳之家庭
    生活與經濟狀況（見本院簡式審判筆錄第4頁）、搶奪財物
    之價值、被害人等所受損失之程度，及被告犯後坦承犯行，
    被害人等於偵查中均已表明不予追究或求償之意（見他字第
    6190號卷第19頁、偵字第31882號卷第114頁）等一切情狀，
    分別量處如主文所示之刑，並均諭知如易科罰金之折算標準
    ，及定其應執行刑，並諭知易科罰金之折算標準。
四、沒收：
(一)被告為本案行為後，刑法於104年12月30日修正公布，並自1
    05年7月1日起施行生效，其中修正後刑法第2條第2項規定：
    「沒收、非拘束人身自由之保安處分適用裁判時之法律。」
    ，此條文乃係關於新舊法比較適用之準據法，其本身無關行
    為可罰性要件之變更，故於105年7月1日刑法修正施行後，
    如有涉及沒收之問題，應逕依修正後刑法第2條第2 項之規
    定，直接適用裁判時之現行法，毋庸為新舊法比較。
(二)按犯罪所得，屬於犯罪行為人者，沒收之；前2項之沒收，
    於全部或一部不能沒收或不宜執行沒收時，追徵其價額，刑
    法第38條之1第1項前段、第3項定有明文。查：被告為上開
    事實一(一)、(二)所示搶奪犯行，其所搶得之黃金項鍊各1
    條，均屬其犯罪所得，未據扣案，亦未實際合法發還被害人
    鄭清華、陳建瑋，且無刑法第38條之2第2項所定過苛之虞、
    欠缺刑法上之重要性、犯罪所得價值低微或為維持受宣告人
    生活條件之必要等情形，爰依刑法第38條之1第1項前段及第
    3項之規定宣告沒收，並於全部或一部不能沒收或不宜執行
    沒收時，追徵其價額。
據上論斷，應依刑事訴訟法第273條之1第1項、第299條第1項前
段，刑法第325條第1項、第62前段、第41條第1項前段、第8項、
第51條第5款、第38條之1第1項前段、第3項，判決如主文。
本案經檢察官林承翰提起公訴，檢察官高智美到庭執行職務。
中    華    民    國   111    年    4     月    20    日
                  刑事第二十五庭  法  官  白光華
上列正本證明與原本無異。
如不服本判決，應於判決送達後20日內敘明上訴理由，向本院提
出上訴狀 (應附繕本) ，上訴於臺灣高等法院。其未敘述上訴理
由者，應於上訴期間屆滿後20日內向本院補提理由書「切勿逕送
上級法院」。
                                  書記官  楊貽婷
中    華    民    國  111     年    4     月    20    日
附錄本案論罪科刑法條全文：
中華民國刑法第325條
意圖為自己或第三人不法之所有，而搶奪他人之動產者，處 6
月以上 5 年以下有期徒刑。
因而致人於死者，處無期徒刑或 7 年以上有期徒刑，致重傷者
，處 3 年以上 10 年以下有期徒刑。
第 1 項之未遂犯罰之。